臺灣高等法院刑事裁定
109年度抗字第1370號
抗  告  人  
即受 刑 人  黃忠意



上列抗告人因聲請定其應執行刑案件，不服臺灣宜蘭地方法院中
華民國109年7月8日裁定（109年度聲字第413號），提起抗告，
本院裁定如下：
    主  文
抗告駁回。
    理  由
一、原裁定意旨略以：受刑人所犯如附表所示之21罪，先後經法
    院判處如附表所示之刑，均分別確定在案，有各該判決及本
    院被告前案紀錄表各1份在卷可稽。又附表編號1、2、4、5
    、7、8、9、10、11、12、13、14、17、19、21號所示之罪
    刑係得易科罰金者，而附表編號3、6、15、16、18、20號所
    示之罪刑則係不得易科罰金者，符合刑法第50條但書不併合
    處罰之要件，惟受刑人業已請求檢察官就上開21罪合併聲請
    定應執行刑，此有調查表1份附卷可參，據上，原審法院審
    核認本件聲請與法相符，爰依刑事訴訟法第477條第1項，刑
    法第50條第2項、第53條、第51條第5款規定，定其應執行有
    期徒刑7年。
二、抗告意旨略以：原裁定僅扣減16個月，實過嚴苛，不合比例
    原則。於併合處罰，其執行刑之酌定，應視行為人所犯數罪
    之犯罪類型而定，倘行為人所犯數罪屬相同犯罪類型者（如
    複數竊盜、施用或販賣毒品），於併合處罰時，其責任非難
    重複程度較高，應酌定較低應執行刑。於酌定應執行刑之際
    ，考量此情，並反映於所定刑度，以符合比例原則、平等原
    則、罪刑相當原則、重複評價禁止原則之內部界限，予以審
    酌適當量處應執行刑，而非僅考量刑度加總之總刑期與定應
    執行刑之刑度作為數字比例計算，而逕認應執行刑低於加總
    之總刑期所減得之刑度，係給予抗告人刑罰之優惠。參其立
    法意旨，除在於緩和多數有期徒刑合併執行所造成之苛酷外
    ，更避免責任非難之重複，不僅在於懲罰犯罪行為，更重在
    矯治犯罪行為人，提升其規範意識及回復社會對於法律規範
    之信賴，是應併合處罰之複數有期徒刑倘一律合併執行，將
    造成責任非難之效果重複滿足，邊際效應遞減之不當效果，
    甚至有違責任主義，故採行加重單一刑主義，以期責罰相當
    。抗告人所犯諸罪皆集中於民國106年9月至107年3月間，顯
    有濫用毒品之成癮性及心理依賴，主要係於戕害自身健康，
    應適用想像競合犯（應側重以適當醫學治療及心理矯治）。
    懇請撤銷原裁定，酌定更低之應執行刑云云。
三、經查：抗告人即受刑人黃忠意因違反毒品危害防制條例等案
    件，經法院先後判處如附表所示之刑，均經分別確定在案，
    且附表編號2至21各罪均係在編號1裁判確定前所犯，有各該
    判決及本院被告前案紀錄表附卷可憑，合於刑法第53條、第
    51條第5款定應執行刑之要件。上開應執行刑總和為有期徒
    刑8年4月（6月＋5月＋9月＋3月＋3月＋7月＋6月＋6月＋5月＋5月＋4
    月＋1年＋4月＋7月＋6月＋7月＋5月），原裁定就抗告人所犯如附
    表所示之罪定應執行有期徒刑7年，並無較重於前定之執行
    刑加計後裁判宣告之刑之總和，核未逾越刑法第51條第5款
    所定之外部界限。另審酌抗告人所犯如附表所示各罪，其中
    附表編號3、6、15、16、20為施用第一級毒品，係戕害自身
    身體健康，雖未危及他人，然其均為累犯，仍無法遠離毒品
    ，足徵其戒毒之意志不堅；又被告除上述施用毒品外，其餘
    編號所示之罪皆為竊盜案件，顯見其不思以正當方式獲取財
    物，竟圖不勞而獲，恣意竊取他人之物，欠缺對他人財產權
    之尊重，危害社會治安，法治觀念偏差，則原審併以此等犯
    罪之次數、情節、所犯數罪整體之非難評價而酌定其應執行
    之刑如上，並無違公平原則及比例原則。揆諸前開規定，原
    裁定並無濫用裁量權等違法或不當之處。抗告人猶執前詞提
    起抗告，指摘原裁定不當，為無理由，應予駁回。
四、據上論斷，依刑事訴訟法第412條，裁定如主文。
中　　華　　民　　國　 109　　年　　8 　　月　　25  　日
                  刑事第十三庭  審判長法　官  王國棟
                                      法　官  曹馨方
                                      法　官  許永煌
以上正本證明與原本無異。
如不服本裁定，應於收受送達後五日內向本院提出再抗告狀。
                                      書記官  郭侑靜
中　　華　　民　　國　　109 　年　　8 　　月　　26　　日